【裁判字號】    89,訴,1738
【裁判日期】    900102
【裁判案由】    山坡地保育條例
【裁判全文】
臺灣板橋地方法院刑事判決                        八十九年度訴字第一七三八號
    公  訴  人  臺灣板橋地方法院檢察署檢察官
    被      告  乙○○
右列被告因違反山坡地保育利用條例等案件，經檢察官提起公訴（八十九年度偵字第
一五八０二號），本院判決如左：
    主  文
乙○○共同違反在他人山坡地內，不得擅自從事廢棄物之處理之規定，處有期徒刑壹
年。
    事  實
一、乙○○、丁○○、甲○○、丙○○（業經判處罪刑在案），均明知坐落臺北縣林
    口鄉○○段東湖小段第七八、七八之六、七八之七、七八之十、七八之十四、七
    八之十六及七八之十七等地號土地，係屬陳朝芳、林鴻南、林鴻熙共有之山坡地
    （陳朝芳部分並委託陳勇助代為管理），不得在該土地上從事廢棄物處理之行為
    ，適因丙○○承包一地下室工程，亟須土地傾倒廢土，即於民國（下同）八十八
    年五月間，由乙○○介紹，在同鄉○○路周月娥（乙○○之妻）經營之檳榔攤認
    識丁○○、甲○○二人，四人竟共同基於犯意之聯絡，謀議在上開土地上傾倒廢
    土，由丁○○、甲○○二人向丙○○表示上開土地可以供傾倒之用，再由丁○○
    、乙○○二人帶同丙○○至現場查看倒廢土之地點，經丙○○確定地點，並約隔
    一星期後，便在上址檳榔攤將以其為發票人，林口鄉農會為付款人，發票日為八
    十八年六月二日，面額為新台幣（下同）五十萬元之支票乙紙交付丁○○，供作
    倒廢土之費用，丁○○取得該支票後，隨即經由不知情之周月娥設於臺中區中小
    企業銀行第000000000000號帳戶提示兌現，丁○○分得三十萬元，甲○○、乙○○各分得十萬元。丙○○乃自八十八年六月十六日上午七時許，以每日八千五百
    元（開立統一發票者）或八千元（未開立統一發票者）之代價，僱用與其有犯意
    聯絡之詹宗榮駕駛車號ＧＢ─七四七號營業用大貨車載運該地下室工程之廢土傾
    倒在上開土地上，同時以每日一千六百元之代價，亦僱用與其有犯意聯絡之胞兄
    周業城駕駛KOMATSU廠牌PC200型挖土機一台在現場從整理廢土之工作，而共同違
    反在他人山坡地內，不得擅自從事廢棄物之處理之規定。嗣於同日上午十時許，
    詹宗榮、周業城（業經判處罪刑在案）、丙○○，分別駕駛上開營業用大貨車、
    挖土機、KOMATSU廠牌31型推土機，在上開土地上從事傾倒、整理、推平廢土（
    傾倒廢土之範圍如附圖斜線部分所示位置）之工作時，適為陳勇助發覺而報警當
    場查獲，並扣得非其三人所有之前開營業用大貨車、挖土機及推土機各一台。
二、案經臺灣板橋地方法院檢察署檢察官自動檢舉偵查起訴。
    理  由
一、訊據被告王慶昌矢口否認有何違反山坡地保育利用條例之犯行，辯稱：伊僅介紹
    丙○○給甲○○認識，丁○○表示地主是他表哥，該處可以傾倒廢土，他已跟他
    表哥說好了，其實沒有，他做人不老實。五十萬元係丙○○給付給丁○○，丁○○沒有戶頭，所以寄放在我太太那裡，後來事發，丁○○還有十萬元沒有領走，
    並非我所有。丁○○僅表示如有倒廢土，要給我吃紅云云。惟查：
  (一)右揭丙○○透過被告乙○○之介紹，在前揭檳榔攤認識丁○○、甲○○，再由二
    人向丙○○表示上開土地可以供傾倒廢土之用，並由被告、丁○○二人帶同丙○○至現場查看，後由丁○○取得該五十萬元之支票並提示兌現等事實，業據丁○○於本院八十九年度訴字第二一二號被訴違反山坡地保育利用條例等案件（以下
    簡稱前案）調查中供述：「我雖然有同意他（指丙○○）可以倒廢土，但他沒有
    聽我的話，而提早去倒廢土」、「我有帶丙○○到陳朝芳的土地，．．．，後來
    因為陳朝芳不同意，所以就沒有給丙○○倒，而甲○○同意用他的土地倒土，我
    就告訴丙○○，可以在甲○○的土地倒土了，並向丙○○收五十萬元的訂金。而
    丙○○倒土的當天，他所倒的土跑到陳朝芳的土地上去了」（見前案卷第二宗第
    二十頁、第四十一頁、第四十二頁）等情綦詳，而丙○○於前案偵查中亦供述：
    「甲○○、丁○○叫我去（傾倒廢棄物），我當時在別的地方挖土，是甲○○跟
    丁○○來找我說有池塘要填土，才叫我去的，當時我還開了五十萬元支票給丁○○；我是經由乙○○介紹認識他們的」（見前案偵查卷第一宗第六十六頁、第六
    十七頁），及於本院前案調查中供陳：「丁○○有帶我去現場看過，他告訴我這
    土地可以傾倒廢土，．．．，乙○○告訴我，是甲○○跟他說，這土地可以倒廢
    土，沒有問題的；．．．，我是認為丁○○和甲○○是合夥的，共同來和我談倒
    廢土的事情，出事前，他們二人都在乙○○的檳榔攤上談土地的事情；是乙○○
    和丁○○帶我去看現場，丁○○並沒有告訴我陳朝芳不同意，丁○○還指陳朝芳
    的土地給我看，就是一個池塘，就說倒這個地方就對了，．．．」（見本院前案
    卷第一宗第八十六頁、第一一三頁、第二宗第四十五頁）等情節明確，核與被告
    乙○○於前案偵查中證述：「丁○○和甲○○是我的朋友，當初丙○○要找地方
    倒土，他們就說有認識一個朋友的土地可以倒，後來我在案發前一個月左右介紹
    他們二方認識，當初王及陳都在場，是在我太太（指周月娥）開的檳榔攤談，是
    王及陳向丙○○保證有地可以倒，條件是先付訂金，．．．；陳稱地是他親戚的
    沒問題，王說他可以作證，當時王及陳沒有提出何證明」（見前案偵查卷第八十
    頁反面、第八十一頁），及於本院前案調查中證述：「我是介紹丁○○、甲○○
    和丙○○認識，．．．，因為丙○○是作土方工程的，他告訴我，他有地下室的
    工程，要找地方倒廢土，我就告訴他，我有朋友有空地，丁○○告訴我，他姑姑
    的兒子有空地可以倒廢土，於是我就去找丁○○，然後介紹他們二人在林口鄉○○路我太太周月娥開的檳榔攤認識，當時甲○○也在場，．．．，甲○○當時說
    他知道這土地是誰的，因為我本來不相信丁○○所說的話，甲○○告訴我，這土
    地確實是丁○○姑姑的兒子的，所以我才相信丁○○所說的話，．．．，甲○○
    當天會在現場，是因為在這之前丁○○和他都經常在我太太的檳榔攤提到本案的
    土地可以倒廢土，所以我才會介紹丙○○和他們二人認識；（問：甲○○有沒有
    替陳錦保證本案的土地可以倒廢土﹖），丁○○說土地是他表哥的，甲○○就跟
    丁○○再確定說，本案的土地確實是丁○○的表哥的」（見前案卷第一宗第九十
    二頁、第二宗第二十五頁）等情節相符。足見丁○○、甲○○經被告乙○○介紹
    而認識丙○○後，渠二人確有向丙○○鼓吹前開土地可供傾倒廢土之用，並收取
    五十萬元支票等情，而雙方確定倒廢土之土地，顯非甲○○之土地甚明；況且丁○○取得該支票後，又經由不知情之周月娥之上開帳戶提示兌現，此有支票、支
    票存根、周月娥活期儲蓄存款存摺及交易明紀錄各乙紙附卷可憑，於領得五十萬
    元後，丁○○、甲○○及被告乙○○又自承各分得三十萬元、十萬元、十萬元，
    其中乙○○部分，又經丁○○供稱；係因其為介紹人，且事先有和伊談及倒廢土
    事宜，當初即有約定，如果可以倒，就可分得十萬元（見本院前案卷第一宗第一
    三五頁反面、第二宗第二十二頁、第二十四頁、第二十一頁），核與本案審理時
    被告自承丁○○允諾伊可吃紅等語相符，益證被告、丁○○、甲○○等人業已與
    丙○○共同謀議在本案土地上傾倒廢土，否則焉有不勞而獲收取倒廢土費用之理
    ﹖被告所辯，伊太太戶頭內之十萬元，係丁○○未及領取云云，顯係事後卸責之
    詞。
  (二)本案土地係陳朝芳、林鴻南、林鴻熙三人所共有，陳朝芳部分並委託陳勇助代為
    管理之事實，業經證人陳朝芳、陳勇助於前案警訊或偵審中證述屬實，並有委託
    書一件及土地登記簿謄本七件在卷可徵，而該等土地亦係依山坡地保育利用條例
    經行政院六十八年十一月二十一日台六十八經字第一一七０一號函核定，臺灣省
    政府六十九年二月六日六九府農山字第一二０一六六號公告之山坡地，另有臺北
    縣政府八十九年三月二十七日八九北府農土字一０六四六一號函附前案卷可稽，
    相對於被告而言，自屬他人之山坡地。而被告、丁○○、甲○○、丙○○謀議在
    上開土地上倒廢土後，丙○○即自八十八年六月十六日上午七時許，以每日八千
    五百元（開立統一發票者）或八千元（未開立統一發票者）代價，僱用詹宗榮駕
    駛車號ＧＢ─七四七號營業用大貨車載運地下室工程之廢土傾倒在上開土地上，
    同時以每日一千六百元代價，亦僱用周業城駕駛KOMATSU廠牌PC200型挖土機一台
    在現場從整理廢土之工作，嗣於同日上午十時許，詹宗榮、周業城、丙○○，分
    別駕駛上開營業用大貨車、挖土機、KOMATSU廠牌31型推土機各一台，在上開土
    地上從事傾倒、整理、推平廢土（傾倒廢土之範圍如附圖斜線部分所示位置）之
    工作時，適為陳勇助發覺並報警當場查獲等情，業據證人陳勇助於前案警訊及偵
    審中指證在卷，並迭經丙○○、詹宗榮、周業城於警訊及偵審中供認不諱，且有
    臺北縣山坡違規使用查報與取締案件會勘紀錄、臺北縣政府違反水土保持法案件
    處分書各一件、查獲現場之照片十四幀附卷可稽及前開營業用大貨車、挖土機及
    推土機各一台扣案可資佐證，復經臺灣板橋地方法院檢察署檢察官於八十八年十
    一月十七日勘驗現場屬實，制有勘驗筆錄、臺北縣新莊地政事務所土地複丈成果
    圖各一件附前案卷可徵。
  (三)按山坡地保育利用條例第三十四條第一項係規定：「違反第十條規定者，處六月
    以上五年以下有期徒刑，得併科新臺幣六十萬元以下罰金」，並不以所為「致生
    公共危險」為要件，屬於抽象危險犯，行為只要符合構成要件所描述之事實，即
    可認定具有抽象危險。茲查被告等既在他人山坡地內從事廢棄物之處理工作，縱
    未實際產生公共危險，亦可成立前開罪名。
    綜上所述，本件罪證已臻明確，被告犯行堪以認定。
二、查被告乙○○在他人之山坡地內，從事傾倒廢土之工作之行為，違反山坡利保育
    利用條例第十條在他人山坡地內不得從事第九條第八款廢棄物之處理之規定，核
    其等所為，係犯同條例第三十四條第一項之罪。而被告與丁○○、甲○○、丙○○有犯意聯絡、行為分擔，為共同正犯。爰審酌被告之品行、智識程度，被告利
    用他人土地供人傾倒廢棄物，屬投機取巧之輩，行為洵不足取，以及被告犯罪後
    矢口否認犯行等一切情狀，量處如主文所示之刑，以資懲儆。
據上論斷，應依刑事訴訟法第二百九十九條第一項前段，山坡地保育利用條例第三十
四條第一項，刑法第十一條前段、第二十八條，判決如主文。
本案經檢察官張慶林到庭執行職務
中      華      民      國    九十      年      一      月      二      日
                                      台灣板橋地方法院刑事第四庭
                                          法  官  王  敏  慧
右正本証明與原本無異
如不服本判決應於送達後十日內向本院提出上訴狀
                                          書記官  廖  美  紅
中      華      民      國    九十      年      一      月      八      日
附錄本案論罪科刑法條全文：
山坡地保育利用條例第三十四條：
違反第十條規定者，處六月以上五年以下有期徒刑，得併科新臺幣六十萬元以下罰金
。
前項情形成釀成災害者，加重其刑至二分之一；因而致人於死者，處五年以上十二年
以下有期徒刑，得併科新臺幣一百萬元以下罰金；致重傷者，處三年以上十年以下有
期徒刑，得併科新臺幣八十萬元以下罰金。
因過失犯第一項之罪致釀成災害者，處一年以下有期徒刑，得併科新臺幣六十萬元以
下罰金。
第一項未遂犯罰之。
犯本條之罪者，其墾殖物、工作物、施工材料及所使用之機具沒收之。


司法院資訊處製作；財團法人民間司法改革基金會備份。
